臺灣桃園地方法院民事判決　　　　　　 110年度訴字第1659號
原　　　告　江愛鳳　
訴訟代理人　梁繼澤律師
被　　　告　吳夷仁　
　　　　　　彭春元　

共　　　同
訴訟代理人　孫志堅律師
上列當事人間請求損害賠償事件，本院於民國110 年10月22日言
詞辯論終結，判決如下：
    主      文
一、被告應連帶給付原告新臺幣貳拾萬元，及自民國一百一十年
    九月十日起至清償日止，按年息百分之五計算之利息。
二、原告其餘之訴駁回。
三、訴訟費用由被告連帶負擔十分之二，餘由原告負擔。
四、本判決第一項得假執行，但被告以新臺幣貳拾萬元為原告預
    供擔保後，得免為假執行。
五、原告其餘假執行之聲請駁回。
    事實及理由
一、原告主張：伊與被告甲○○（下稱甲○○）於民國77年12月
    24日結婚，婚後育有2 名子女，近來因甲○○常徹夜未歸，
    經伊著手調查，發現甲○○與被告乙○○（下稱乙○○，下
    與甲○○合稱被告2 人）挽手同行如情侶般一同至超市採購
    後，駕駛車牌號碼000-0000號小客車（下稱系爭車輛）進入
    桃園市○○區○○路000 號之溫馨汽車旅館（下稱溫馨汽車
    旅館），同住至隔日方離開，被告2 人顯有發生性行為。11
    0 年2 月5 日兩人又同上開行程至汽車旅館共宿，翌日早上
    伊於被告2 人離去時上前當面對質，乙○○竟駕車衝撞伊後
    揚長而去，致伊左腳受傷。乙○○明知甲○○為有配偶之人
    ，仍多次一同進出汽車旅館，致伊受相當程度之有精神痛苦
    ，爰依民法第184 條第1 項前段、第185 條第1 項前段、第
    195 條第1 項、第3 項之侵權行為法律關係，請求被告2 人
    賠償侵害配偶權之損害，並聲明：㈠被告等應連帶給付原告
    新臺幣（下同）100 萬元，及自起訴狀繕本送達翌日起至清
    償日止，按年息百分之5 計算之利息。㈡原告願供擔保，請
    准宣告假執行。
二、被告均以：甲○○與原告之夫妻關係早已有名無實，除原告
    一直視甲○○為仇怨對象外，兩人亦已分房多年。原告近年
    吵著要求甲○○以贈與名下某不動產作為離婚條件，不如願
    便對甲○○視若無睹或冷嘲熱諷，兩人已長年無互動，且就
    原告一心一意想離婚甩掉甲○○之態度，實無侵害配偶權可
    言。況且伊等係因原告介紹而認識，因彼此較為談得來，始
    以義兄妹相稱，偶有一同外出聊天等普通男女間之互動。且
    伊等於110 年2 月5 日相約用餐飲酒，因甲○○酒後頭痛始
    就近找汽車旅館休息，進入房間後，甲○○即因不勝酒力倒
    頭大睡，乙○○因不想驚擾甲○○，兩人方於汽車旅館過夜
    ，且期間並無發生性關係。惟於翌日上午欲離開時，竟見原
    告偕同多人阻擋去路，甚至拍打引擎蓋並大叫，甲○○怕場
    面失控始拉住原告，而乙○○方得趁亂離去，且原告現有5
    至6 萬之月退俸，名下亦有不動產，是原告主張之精神慰撫
    金顯屬過高等語，資為抗辯，並聲明：㈠原告之訴及假執行
    均駁回。㈡如獲不利判決，被告願供擔保請准宣告免為假執
    行。
三、原告主張其與甲○○於77年12月24日結婚，婚後育有子女，
    被告2 人曾於超市採購後，駕駛系爭車輛進入溫馨汽車旅館
    ，於翌日即110 年2 月6 日上午離去等情，此有戶籍謄本、
    翻拍照片、錄影光碟等可佐（見本院卷第11至17頁），且為
    被告2 人所不爭執（見本院卷第42至43頁）。惟原告主張被
    告2 人有侵害其配偶權之行為等情，則為被告2 人所否認，
    並以前詞置辯。經查：
  ㈠按因故意過失不法侵害他人權利者，負損害賠償之責任；故
    意以背於善良風俗之方法，加損害於他人者亦同，數人共同
    不法侵害他人之權利者，連帶負損害賠償責任。不能知其中
    孰為加害人者亦同。造意人及幫助人，視為共同行為人。民
    法第184 條第1 項、第185 條定有明文。又不法侵害他人之
    身體、健康、名譽、自由、信用、隱私、貞操，或不法侵害
    其他人格法益而情節重大者，被害人雖非財產上之損害，亦
    得請求賠償相當之金額，其名譽被侵害者，並得請求回復名
    譽之適當處分；且此於不法侵害他人基於父、母、子女或配
    偶關係之身分法益而情節重大者準用之，民法第195 條第1
    項、第3 項規定甚明。復按婚姻係以夫妻之共同生活為其目
    的，配偶應互相保持其共同生活之圓滿安全及幸福，而夫妻
    互守誠實，乃為確保其共同生活之圓滿安全及幸福之必要條
    件，配偶之一方行為不誠實，破壞共同生活之圓滿安全及幸
    福者，即為違反婚姻契約之義務而侵害他方基於配偶關係之
    身分法益且情節重大。是以有配偶之人與他人之交往，或明
    知為他人配偶卻故與之交往，其互動方式依一般社會通念，
    如已逾越普通朋友間一般社交行為，並足動搖婚姻關係所重
    應協力保持共同生活圓滿安全幸福之忠實目的時，難認並無
    以違背善良風俗之方法，加損害於他人之故意。亦即倘配偶
    之一方行為不誠實與他人發生足以破壞夫妻共同生活之圓滿
    安全及幸福之行為者，則該第三人與不誠實之配偶即為侵害
    配偶身分法益之共同侵權行為人，其行為自不以發生通姦、
    相姦行為者為限。
  ㈡被告2 人曾於超市採購後，駕駛系爭車輛進入溫馨汽車旅館
    過夜，於翌日方一起離去等情，如前所述，且被告2 人於超
    市採購時係挽手同行，此有翻拍照片、錄影光碟等可佐（見
    本院卷第13至17頁），雖並無被告2 人確有通姦、相姦行為
    之明確證據，然孤男寡女共赴旅館，且於超市行走時有挽手
    情狀，衡情已逾普通朋友間一般社交行為之分際，超乎社會
    通念所能容忍有配偶者與其他異性間往來之程度，足致原告
    對其與甲○○間婚姻產生不安、懷疑及痛苦，侵害原告關於
    配偶之身分法益，且情節重大，致原告精神上受有相當痛苦
    。至原告主張被告2 人於上開旅館發生性行為云云，為被告
    2 人所否認，且原告未舉證證明之，難為被告2 人不利之認
    定。又被告2 人抗辯其等為義兄妹相稱，偶有一同外出聊天
    等普通男女間之互動，又因甲○○酒後頭痛始就近找汽車旅
    館休息云云，此為原告所否認，且被告2 人未舉證證明上情
    ，難為有利被告2 人之認定。綜上，被告2 人不當交往，破
    壞原告婚姻關係，原告主張被告2 人應就原告所受非財產上
    之損害負共同侵權行為連帶賠償責任，於法有據。
  ㈢末按被害人受有非財產上損害，請求加害人賠償相當金額之
    慰撫金時，法院對於慰撫金之量定，應斟酌實際加害情形、
    所造成之影響、被害人痛苦之程度、兩造之身分地位、經濟
    情形及其他一切狀況為之。本院審酌兩造自陳之身分地位、
    經濟情形、破壞原告配偶權及對原告造成痛若之程度、及其
    他一切狀況（見個資卷內稅務電子閘門財產所得調件明細表
    ），認原告請求被告應連帶給付之非財產上損害以20萬元為
    適當；逾此部分之請求，則為無理由。
四、按給付無確定期限者，債務人於債權人得請求給付時，經其
    催告而未為給付，自受催告時起，負遲延責任，其經債權人
    起訴而送達訴狀，或依督促程序送達支付命令，或為其他相
    類之行為者，與催告有同一之效力，遲延之債務，以支付金
    錢為標的者，債權人得請求依法定利率計算之遲延利息，應
    付利息之債務其利率未經約定，亦無法律可據者，週年利率
    為百分之5 ，民法第229 條第2 項、第233 條第1 項前段、
    第203 條分別有明文規定。本件原告對被告2 人之侵權行為
    損害賠償債權，核屬無確定期限之給付，經原告起訴而送達
    訴狀，被告2 人迄未給付，當應負遲延責任。又本件起訴狀
    繕本均於110 年9 月9 日送達於被告2 人，有送達證書在卷
    可稽（見本院卷第35至37頁），是原告就利息部分，請求自
    起訴狀繕本送達翌日即110 年9 月10日起至清償日止，按年
    息百分之5 計算之利息，洵屬有據，應予准許。
五、綜上所述，原告依民法第184 條第1 項、第185 條第1 項前
    段、第195 條第1 項、第3 項規定，請求被告2 人連帶給付
    20萬元，及自110 年9 月10日起至清償日止，按年息5 ％計
    算之利息，為有理由，應予准許，逾此範圍請求，則無理由
    ，應予駁回。
六、至本件原告勝訴部分，兩造分別陳明願供擔保請准宣告假執
    行或免為假執行，惟按所命給付之金額或價額未逾50萬元之
    判決，法院應依職權宣告假執行，民事訴訟法第389 條第1
    項第5 款定有明文，是被告2 人應給付之金額均未逾50萬元
    ，揆諸前開之規定，本院爰依職權宣告假執行，原告就該部
    分陳明願供擔保聲請宣告假執行，僅係促請法院上開職權宣
    告之發動，本院就此部分不另為准駁之諭知，另酌定被告2
    人供所定金額之擔保後，得免為假執行。至原告敗訴部分，
    因其訴業經駁回，故該部分之假執行聲請已失所附麗，爰併
    予駁回。
七、本件事證已臻明確，兩造其餘攻擊防禦方法及所提證據，經
    本院審酌後，認於判決結果均不生影響，爰不一一予以論駁
    贅述。
八、據上論結，本件原告之訴為一部有理由，一部無理由，依民
    事訴訟法第79條、第85條第2 項、第389 條第1 項第5 款，
    判決如主文。
中    華    民    國   110    年    11    月    25    日
                  民事第一庭    法  官  紀榮泰
正本係照原本作成。
如對本判決上訴，須於判決送達後二十日內向本院提出上訴狀。
如委任律師提起上訴者，應一併繳納上訴審裁判費。
中    華    民    國   110    年    11    月    25    日
                                書記官  郭力瑜